【裁判字號】    89,訴緝,12
【裁判日期】    890829
【裁判案由】    偽造文書等
【裁判全文】
臺灣彰化地方法院刑事判決                          八十九年度訴緝字第一二號
    公  訴  人  臺灣彰化地方法院檢察署檢察官
    被      告  甲○○
右列被告因偽造文書等案件，經檢察官提起公訴（八十七年度偵字第九二九三號），
本院判決如左：
    主      文
甲○○意圖為自己不法之所有，以詐術使人將本人之物交付，處有期徒刑陸月。
    事      實
一、甲○○明知其自己經濟困難，並無足夠之資力，竟意圖為自己不法之所有，於民
    國八十六年一月間，在彰化縣埔鹽鄉，自任會首，招募民間互助會，邀集丁○○
    等人參加互助會，甲○○對各會員詐稱其有足夠之資力等語，致各會員因此陷於
    錯誤而參加甲○○所招募之互助會，該互助會每會每月須繳納新台幣（以下同）
    二萬元，會員包括會首共四十三人，自八十六年一月十五日起會，至八十九年七
    月十五日止，每月十五日在彰化縣埔鹽鄉○○路二巷四十一號甲○○之住處開標
    ，丁○○參加一會。迄至八十六年九月間已開標八次（首期不開標，由會首甲○○取得會款），其中會員丙○○於八十六年一月間即反悔不欲參加該互助會，乃
    頂讓與甲○○，甲○○於八十六年月四月十五日標得該會並取得該會會款；甲○○又於八十六年九月十五日向會員丁金象借標，並由甲○○標得該會並取得該會
    款，該互助會之活會會員丁○○等人因不知甲○○經濟困難無足夠資力並已於九
    次會款中取得三次之會款，致該互助會之活會會員丁○○等人因此陷於錯誤而先
    後交付會款給甲○○（因甲○○對於得標之會員係以多少金額標取會款及收取多
    少會款已不記得，故無法核計其所詐取之活會會員會款總共有多少金額），致生
    損害於該互助會之活會會員丁○○等人，甲○○以此方法詐取會款迄八十六年十
    月間，甲○○所邀集互助會即宣告倒會，會員始知受騙。
二、案經被害人丁○○訴請台灣彰化地方法院檢察署檢察官偵查起訴。
    理      由
一、訊據被告甲○○固坦承曾經招募右揭互助會，迄至八十六年十月停標之事實，惟
    矢口否認有何詐欺之犯行，辯稱：我是因要蓋豬舍資金不足一百萬元所以才招互
    助會，後來又遇到口蹄疫，所以才會週轉不靈，我並不是存心要詐騙云云。經查
    ，前揭事實業據告訴人丁○○指訴明確，復有互助會會員名單影本在卷可稽，又
    證人丙○○於本院訊問時到庭證稱：我本來有要跟甲○○之互助會，第一會的二
    萬元亦給了會首，我因做裝潢生意不穩，於是我就對甲○○說我不跟了，甲○○
    又將二萬元還我，後來我聽朋友說我有名字在會單上，我打電話給甲○○說此事
    ，甲○○說他會向會腳說明等語；證人丁金象於偵查中到庭證稱：我有參加甲○○之互助會，我於八十六年九月間同意甲○○以我名義標會等語；且被告亦坦承
    ：該互助會迄至八十六年九月間已開標八次（首期不開標，由會首甲○○取得會
    款），其中會員丙○○於八十六年一月間即反悔不欲參加該互助會，乃頂讓與被
    告，被告於八十六年四月十五日標得該會並取得該會會款，之後被告又於八十六
    年九月十五日向會員丁金象借標，並由被告標得該會並取得該會款等情，再被告
    亦供稱：我之前已向農會借二百五十萬元，因養豬的生意週轉不靈，當時尚須一
    百多萬元才能週轉，所以我才又在八十六年一月間招此互助會等語，參以該互助
    會除首期不開標，由會首即被告取得會款，至八十六年九月共開標八次，被告又
    明知其經濟困難無足夠資力以維持該互助會繼續運作之情況下，於八十六年四月
    及九月分別以頂讓丙○○名義及向丁金象借標之方式標得該會，並取得會款，足
    認被告於招募互助會時並無足夠之資力，致各會員因此陷於錯誤而參加被告所招
    募之互助會。綜上所述，堪認被告所辯顯係推諉卸責之詞，不足採信，是被告有
    詐欺之犯行，本件事證已臻明確，被告犯行堪予認定。
二、核被告所為，係犯刑法第三百三十九條第一項詐欺取財罪。被告所犯詐欺取財罪
    有多數被害人（活會會員），係一行為同時觸犯數罪名，為想像競合犯，應從一
    重之詐欺取財罪處斷。爰審酌被告犯罪之動機、目的、手段、所生損害、犯罪後
    之態度及至今尚未與告訴人達成和解等一切情狀，量處如主文所示之刑。
三、另公訴意旨略以：被告甲○○未經丙○○之同意，即擅在會員名單填入丙○○之
    名字，使其他會員誤信丙○○確有加入互助會，嗣被告甲○○分別於八十六年四
    月十五日及同年七月十五日，連續在住處，於競標單上填入會員丙○○、乙○○
    等人名字之署押及投標金額，而偽造標單冒標，嗣被告甲○○偽以前揭丙○○等
    人名義得標後，即向其他活會會員佯稱由會員丙○○等人得標，並向被偽造名義
    得標之會員謊稱係其他會員得標，致丁○○等其餘活會會員陷於錯誤，仍然交付
    會款給被告甲○○等語，因認被告亦涉犯刑法第二百十條偽造文書、第二百十六
    條行使偽造文書之罪嫌。訊據被告堅決否認右揭犯行，辯稱：丙○○本來說要參
    加我的互助會，也已交了首會二萬元之會款，後來他說他生意不穩，不想加互助
    會了，所以我就將二萬元還他，但因互助會之會員名單已發出，所以丙○○部分
    就頂讓給我，由我繳交會款；至於乙○○部分仍係活會並非死會，亦當然無冒標
    之情形等語。經查，證人丙○○於本院訊問時到庭證稱：我本來有要跟甲○○之
    互助會，第一會的二萬元亦給了會首，我因做裝潢生意不穩，於是我就對甲○○
    說我不跟了，甲○○又將二萬元還我，後來我聽朋友說我有名字在會單上，我打
    電話給甲○○說此事，甲○○說他會向會腳說明等語；證人乙○○於本院訊問時
    到庭證稱：我有參加甲○○八十四年十一月五日及八十六年一月十五日之互助會
    ，前者是死會，後者是活會，甲○○也參加我的一個互助會，他標到我召集的互
    助會，但我錢不夠慢給他，所以我以我一個活會一個死會去抵他所標到的一個會
    ，並再給他三十七萬元等語，並提出會算單一份在卷可稽，是以會員丙○○之會
    已因其事後不想參加而由被告頂讓，故被告嗣後標得該會並無冒標可言，至於會
    員乙○○之會亦無證據足以證明其為死會，故亦無證據足以證明被告冒標該會，
    依前揭說明，被告所辯尚堪採信，是以被告偽造私文書及行使偽造私文書罪部分
    之犯罪不能證明，惟公訴人認此部分與前開起訴詐欺之事實具有牽連犯之裁判上
    一罪之關係，故不另為無罪之諭知，併此敘明。
據上論斷，應依刑事訴訟法第二百九十九條第一項前段，刑法第三百三十九條第一項
、第五十五條，罰金罰鍰提高標準條例第一條前段，判決如主文。
本案經檢官林映姿到庭執行職務。
中      華      民      國    八十九    年      八      月    二十九    日
                                    臺灣彰化地方法院刑事第二庭
                                        法      官  石  馨  文
右正本證明與原本無異。
如不服本判決，應於判決送達後十日內向本院提出上訴狀( 須附繕本 )。
告訴人或被害人對於判決如有不服具備理由請求檢察官上訴者，其上訴期間之計算係
以檢察官收受判決正本之日期為準。
                                        法院書記官  王  振  州
中      華      民      國    八十九    年      九      月      四      日
刑法第三百三十九條
意圖為自己或第三人不法之所有，以詐術使人將本人或第三人之物交付者，處五年以
下有期徒刑、拘役或科或併科一千元以下罰金。
以前項方法得財產上不法之利益或使第三人得之者亦同。
前二項之未遂犯罰之。


司法院資訊處製作；財團法人民間司法改革基金會備份。
